【裁判字號】    90,抗,7
【裁判日期】    900628
【裁判案由】    瀆職
【裁判全文】
福建高等法院金門分院刑事裁定                            九十年度抗字第七號
    抗  告  人
    即  被  告  乙○○
    選任辯護人  丁志達律師
    抗  告  人
    即  被  告  甲○○
                王偲名
                李增欽
右列抗告人等因瀆職等案件，不服福建金門地方法院中華民國九十年六月十三日聲請
羈押裁定（九十年度聲羈字第一號），提起抗告，本院裁定如左：
    主    文
抗告駁回。
    理    由
一、抗告意旨略以：原審福建金門地方法院，於民國九十年六月十三日裁定，抗告人
    即被告乙○○、甲○○、王偲名、李增欽、均應予羈押，並均應禁止接見、通信
    、受授物品等，無非係以，被告等與共犯陳水在及亞洲酒品事業股份有限公司（
    以下簡稱為亞洲酒品公司）、惠勝實業有限公司（以下簡稱為惠勝公司）及其他
    共犯與證人，有勾串之虞云云，為其論據。惟（一）被告甲○○辯謂，其為金酒
    公司之總經理，金酒公司與亞洲公司訂約，由其代表，若有任何疏失，理應由其
    本人負責，陳水在兼任公司董事長，僅負責主持董事會、股東會，權責分明，無
    需串供，在其辦公室內，扣得關係人串證之證物，無法確知是否為本人所持有，
    調查處人員在公司扣得文件，不論何人所有，皆交由本人簽名，且不得翻閱，若
    非本人所持有，不悉內容，如何串供，亞洲酒品公司熟陳機是否有使用現已查封
    ，真相如何，祇待驗證，實無法再造假，羈押之理由，實已明確消失；（二）被
    告甲○○復與被告王偲名辯謂，上開事實究為解明羈押要件中之犯罪嫌疑重大之
    資料抑或供為羈押理由中之湮滅、偽造證物或串供之虞審酌者，依原審庭間偵審
    之言詞訊問、論告，尚非明確，然縱有關聯，惟熟陳機等物業據錄影拍攝，如認
    未羈押有湮滅或偽造、變造之虞，檢察官亦得隨即查扣，該證據無以羈押保全之
    必要，而三十八度高梁酒之品質良窳及是否合於生產條件，或難以與冰心酒相衡
    ，本屬專業鑑定之問題或證人等人所供述之證據資料，不生勾串情事，則依上開
    庭論有關論點，並依檢察官已取具台大謝教授之供述，則本案尚無依刑事訴訟法
    第一百零一條第一項第二款規定為羈押之理由。尤其庭訊、論告之間，並未聞問
    或顯示關於有事實足認有湮滅、偽造、變造證據勾串共犯或證人之虞中「有事實
    足認」要件之事況及證據，原法院諭知羈押時，依刑事訴訟法第一百零一條第三
    項所為告知亦無該部份之要件，則其遽為羈押尚有未合。（三）被告李增欽辯謂
    ，其僅係金酒公司之研發組代理組長，與該公司原董事長陳水在因選舉未予支持
    ，甚不獲諒解，總經理甲○○、亞洲酒品公司與金酒公司如何訂約，其並未參加
    ，亦不知，八十九年元月至閱九十年二月，製作三十八度酒，其均在場，均經熟
    陳機處理過，未經熟陳機製造出的，稍有不同，新進人員何以會說未經過熟陳機
    ，使人不解，八十九年間，吳學良陸續匯入其帳戶之壹百餘萬元，均用在工場之
    維修及周邊設備與技術工人之薪資，從未得其好處，請准予交保等語。（四）被
    告乙○○辯稱，在土地銀行金門分行之帳戶內，有三千多萬元之資金，係供買賣
    麗正及惠勝股票者，皆屬在台灣證券交易所上市者，其經由證券公司買賣之股票
    ，依現制，買賣上市股票因採款券劃撥制度，抗告人所辯是否可採，皆可由金融
    業者及證券商保存之交易憑證勾稽查明，其間無容以人的供述串供之餘地，其交
    易過程有說明表可對，是在現行交易制度上，所指抗告人在土地銀行金門分行內
    之三千多萬元，是否如抗告人所陳係買賣麗正及惠勝股票，本得調閱在統一證券
    公司金門分公司內之交割銀行保存之款項交易憑證暨統一證券金門分公司之股票
    交易憑證，以審視抗告人所辯是否可採，果其未到案之關係人徐立之供述，出
    於虛偽，而與抗告人勾串，亦得由上開金融機構及證券商之交易憑證判明，果徐
    立之供述真實而與抗告人所辯相符，亦得依該憑證勾稽，是在現行制度下，股
    票交易事實之存否，本屬交易憑證本身之驗證，人之供述已退居補強證據之地位
    ，要無主證據之可言，原裁定忽略現行證券交易體系內在之功能，遽認尚有人的
    供述串供之可能，不無錯認。退而言之，縱認抗告人與徐立有串供之虞，且足
    以影響交易憑證認定抗告人土地銀行金門分行帳戶內三千萬元之流向，然者，抗
    告人既已陳稱，徐立買賣股票，皆以電話與抗告人聯絡，而股票每筆買賣皆應
    記載於證券商之委託書，由證券商依委託書之記載，輸入與台灣證券交易所聯線
    之終端機，因之，抗告人每筆縱與徐立有串供之虞，亦無從依通聯記錄與委託
    單上所載之時間交易皆留有輸入之日時分秒，以此時間之記載而與徐立、統一
    證券金門分公司之電話通聯記錄所載之時間核對，亦得驗證抗告人所陳之三千餘
    萬元尚有串證之可能，請查明金融及證券交易之事實之真偽，此即有徵實之餘地
    ，原裁定顯有誤認抗告人所陳土地銀行金門分行內之款項流程，且亞洲酒品公司
    部分，其實際負責人吳學良及金門負責人李增欽均已到案說明，惠勝公司部分則
    係調查處未先予傳喚或與被告同時傳喚，豈能據此認被告有勾串之虞，且時隔五
    日，惠勝公司相關人員，調查人員應亦均已約談到案，是原審遽為羈押，實難謂
    合，為此，依法提出抗告，請惠予撤銷原裁定，以維權益各等語。
二、按被告或犯罪嫌疑人因拘提或逮捕到場者，應即時訊問，偵查中經檢察官訊問後
    ，認有羈押之必要者，應自拘提或逮捕之時起二十四小時內，敘明羈押之理由，
    聲請該管法院羈押之；又被告經傳喚到場者，檢察官於訊問後，認有第一百零一
    條第一項各款或第一百零一條之一第一項各款所定情形之一而認有羈押之必要者
    ，得予逮捕，並將逮捕所依據之事實告知被告後，聲請法院羈押之；刑事訴訟法
    第九十三條第二項、第三項但書、第二百二十八條第三項但書，定有明文。又被
    告經法官訊問後，認為犯罪嫌疑重大，而有事實足認為有湮滅、偽造、變造證據
    或勾串共犯或證人之虞，非予羈押，顯難進行追訴者，得羈押之，亦為同法第一
    百零一條第一項第二款，所明定。再管束羈押之被告，應以維持羈押之目的及押
    所之秩序所必要者為限，被告得自備飲食及日用必需物品，並與外人接見、通信
    、受授書籍及其他物件，但押所得監視或檢閱之，法院認被告為前項之接見、通
    信及受授物件有足致其脫逃或湮滅、偽造、變造證據或勾串共犯或證人之虞者，
    得依檢察官之聲請或依職權命禁止或扣押之；刑事訴訟法第一百零五條第三項，
    復定有明文。
三、查設於福建省金門縣之金酒公司，於八十二年間起，籌劃開發新酒類，迄八十八
    年間，被告甲○○、王偲名及李增欽等，意圖牟取不法利益，明知急凍熟陳機專
    利與製造三十八度酒並無關係，卻以此為移花接木，圖利亞洲酒品公司，而由金
    酒公司與亞洲酒品公司訂約，牟取專利費及其他不法利益等情，有移送書及卷證
    等足憑；並經證人謝兆樞、盧玉美及黃志貴、黃尚白、黃志華、陳允輝、楊永恒
    、蔡忠保等証明在卷，且被告等之間供詞矛盾，有串供之虞，又尚有被告陳水在
    及羈押中之李增財等可資查證，復經調查處派員至現場履勘，發現急凍熟陳機並
    未使用，與證人黃志貴、黃尚白、黃志華、陳允輝、楊永恒、蔡忠保所供相符，
    有會勘紀錄及錄影帶可憑，且有在被告甲○○辦公室扣得之關係人串証之証物，
    附卷可按，足證被告甲○○、王偲名及李增欽等，犯罪嫌疑重大。
四、次查被告甲○○身為金酒公司之總經理、王偲名身為金酒公司之研發組代理組長
    、李增欽為亞洲酒品公司之副總經理，此三人負責金酒公司低度酒之開發製造，
    對開發「冰心酒」、或使用亞洲公司曾擁有專利權之「液態食品急速冷凍熟陳裝
    置」，以開發低度酒「三十八度特級高粱」之決策過程，未能清楚解釋，且被告
    王偲名曾供稱，未將所有之文件提供予檢調單位云云，有卷內之談話記錄足按，
    可見有事實足認，被告間確有串供及湮滅證據之虞。又被告李增欽接受吳學良匯
    款一百餘萬元，並進行刺探謝兆樞研發冰心酒技術，再謊稱，自己研發三十八度
    酒，復與被告吳學良和金酒公司等人，聯合偽造品酒紀錄及評估報告，而獲得和
    金酒公司訂約，從中牟利，其等有串供之虞，即有羈押之必要。且其亦自承三十
    八度酒之製造有無經過熟陳機稍有不同，卻未能指出其在酒品上有何差異，足見
    其明知熟陳機僅是晃子，而甲○○、王偲名對金酒公司，應隨時監督製造過程，
    卻明知未使用熟陳機，仍給予專利費，顯有勾結之事實，其等之間，尚有深入追
    查之必要，為防串供，即有羈押之必要，且其與吳學良之間壹佰餘萬元之金錢往
    來，亦交待不清，更有深入追查之必要，為防串供，亦有羈押之必要。
五、又查被告乙○○其位於土地銀行金門分行之帳戶內，有三千多萬元之資金往來，
    被告乙○○雖辯稱，除其自有資金一百多萬元外，其餘之匯款款項均是供未到案
    之關係人徐力買賣股票所用，但不知如何與徐力聯絡云云。然乙○○於土地
    銀行金門分行之資金約三千餘萬元，往來明細不明，有銀行往來明細可證。雖其
    辯稱，係用於買賣股票，惟資金龐大，其又自承不知如何聯絡，而能進行股票交
    易，亦與常情有違，自有再深入追查之必要，亦有待與其父陳水在及徐立對質
    釐清，應有串供之虞，有羈押之必要。況在惠勝公司扣得之帳冊一本內，載有交
    際費二千萬元，亦有繼續追查之必要，要之，即係有事實足認被告乙○○有串供
    之虞。且羈押中之被告吳學良未經抗告，自承為亞洲公司之實際負責人，亞洲公
    司如何與金酒公司達成產銷合作之決策，其與被告陳雲鶴間，一千二百餘萬元巨
    額資金之往來，說詞與常情有違，而被告乙○○與吳學良間之資金往來，被告乙
    ○○之供詞，亦與吳學良之說詞互有出入，攸關案情至鉅，亦有串供之虞。凡此
    ，皆攸關案情至鉅，是以，被告乙○○顯有事實足認有串證之虞，非予羈押，顯
    難進行追訴，而有羈押之必要，至為明白。
六、綜上所述，抗告人即被告乙○○、甲○○、王偲名、李增欽等所辯，均無足採，
    而被告乙○○提出之惠勝公司董事監察人名單、剪報影本及王偲名之父提出之理
    由狀與上市公司股票代碼、證券經紀商製作買賣委託書之處理流程及流程圖影本
    等，均不足為被告等有利之認定。原審因以被告乙○○、甲○○、王偲名、李增
    欽四人，犯罪嫌疑重大，有事實足認有勾串共犯或證人之虞，非予羈押，顯難進
    行追訴，而有羈押之必要均予羈押，並應禁止接見、通信、受授物品，揆諸前開
    法條規定，核無不合。被告乙○○、甲○○、王偲名、李增欽等抗告，均無理由
    ，應予駁回。
七、據上論斷，應依刑事訴訟法第四百十二條，裁定如主文。
中    華    民    國    九   十   年     六     月    二    十    八    日
                                    福建高等法院金門分院刑事庭
                                        審判長法  官  郭  君  勳
                                              法  官  李  宗  榮
                                              法  官  林  勤  綱
右正本證明與原本無異。
不得再抗告。
中    華    民    國    九   十   年     七     月          四          日
                                              書記官  李  麗  鳳


司法院資訊處製作；財團法人民間司法改革基金會備份。
